臺灣臺中地方法院交通事件裁定　　　　96年度交聲字第487號
原處分機關　交通部公路總局臺中區監理所
異　議　人
即受處分人　甲○○
上列異議人因違反道路交通管理處罰條例案件，對於交通部公路
總局臺中區監理所民國96年5月2日所為之處分（中監違字第裁60
-G60A95470號），聲明異議，本院裁定如下：
    主  文
原處分撤銷，發交交通部公路總局臺中區監理所。
    理  由
一、聲明異議意旨略以：異議人即受處分人甲○○（下稱受處分
    人）所有車牌號碼九三一六─ＮＤ號自用小客車於民國九十
    五年九月五日上午九時三十一分，行經臺中市○○○○○路
    口時闖紅燈，遭原處分機關交通部公路總局臺中區監理所（
    下稱原處分機關）於九十六年五月二日以中監違字第裁六Ｏ
    ─Ｇ六ＯＡ九五四七Ｏ號裁決書，裁處新臺幣（下同）五千
    四百元罰鍰。然受處分人並未收到本件舉發違反道路交通管
    理事件通知單（下稱通知單），其如確有違規之事實，理當
    繳納違規金額，認原處分機關未察及本件通知單尚未由受處
    分人合法收受之事實，逕行裁處受處分人高額罰鍰之原裁罰
    處分顯有不當，請求撤銷原處分，其願依通知單之最低裁罰
    金額立即配合繳納等語。
二、按逕行舉發者，應按已查明之資料填註車牌號碼、車輛種類
    、車主姓名及地址，並於通知單上方空白處加註逕行舉發之
    文字後，由舉發機關送達被通知人；其屬逕行舉發者，其應
　　到案之日期距舉發日為三十日；違反道路交通管理事件行為
　  人，未依規定自動繳納罰鍰，或未依規定到案聽候裁決，處
    罰機關應依基準表於舉發違反道路交通管理事件通知單送達
    且逾越應到案期限六十日之三個月內，逕行裁決之，違反道
　  路交通管理事件統一裁罰基準及處理細則第十一條第一項第
    一款、第十五條後段、第四十四條第一項分別定有明文。故
　  依上開規定，舉發違反道路交通管理事件通知單應先由舉發
    機關送達受處分人，受處分人復未自動繳納罰鍰或未到案聽
    候裁決，處罰機關始得逕行裁決之，倘舉發違反道路交通管
    理事件通知單未經合法送達受處分人，處罰機關即逕行裁決
    ，其裁決程序即非合法。
三、又處理違反道路交通管理事件，有關文書送達之程序，依行
    政程序法之規定；送達，於應受送達人之住居所、事務所或
    營業所為之；於應送達處所不獲會晤應受送達人時，得將文
    書付與有辨別事理能力之同居人、受僱人或應送達處所之接
    收郵件人員。應受送達人或其同居人、受僱人、接收郵件人
    員無正當理由拒絕收領文書時，得將文書留置於應送達處所
    ，以為送達；又送達不能依前二條規定為之者，得將文書寄
    存送達地之地方自治或警察機關，並作送達通知書兩份，一
    份黏貼於應受送達人住居所、事務所、營業所或其就業處所
    門首，另一份交由鄰居轉交或置於該送達處所信箱或其他適
    當位置，以為送達。前項情形，由郵政機關為送達者，得將
    文書寄存於送達地之郵政機關。寄存機關自收受寄存文書之
    日起，應保存三個月；對於當事人之送達，有下列各款情形
    之一者，行政機關得依申請，准為公示送達︰(一)應為送達之
    處所不明者。(二)於有治外法權人之住居所或事務所為送達而
    無效者。(三)於外國或境外為送達，不能依第八十六條之規定
    辦理或預知雖依該規定辦理而無效者。有前項所列各款之情
    形而無人為公示送達之申請者，行政機關為避免行政程序遲
    延，認為有必要時，得依職權命為公示送達。當事人變更其
    送達之處所而不向行政機關陳明，致有第一項之情形者，行
    政機關得依職權命為公示送達；違反道路交通管理事件統一
    裁罰基準及處理細則第五條，行政程序法第七十二條第一項
    前段、第七十三條第一項、第三項、第七十四條、第七十八
    條分別定有明文，故舉發違反道路交通管理事件通知單，自
    應由舉發機關依上開規定送達受處分人始為合法。
四、經查，受處分人所有車牌號碼九三一六─ＮＤ號自用小客車
    於九十五年九月五日上午九時三十一分，行經臺中市○○○
    ○○路口時闖紅燈，經原舉發機關臺中市警察局（交通警察
    隊直屬分隊）（下稱原舉發機關）附採證照片逕行製作中市
    警交字第Ｇ六ＯＡ九五四七Ｏ號舉發通知單加以舉發，經以
    掛號郵件郵寄送達於受處分人位於臺中市○區○○路五八九
    巷六號十樓之二之住所，因遷移不明遭退件，由原舉發機關
    改以公示送達之方式，完成送達該舉發通知單之程序，固有
    原舉發機關九十五年十二月一日中市警交字第Ｚ00000
    00000號公告及該局違規罰單單退管理系統公示註記移
    送表影本各一份附卷可稽。惟查，受處分人之住所自八十六
    年七月八日起即設於臺中市○區○○路五八九巷六號十樓之
    二，迄今仍未變更該住所，有個人基本資料查詢結果資料一
    份附卷可憑，是受處分人並無應為送達之處所不明之情形，
    不得逕對受處分人為公示送達，原舉發機關所為之送達程序
    於法即有未合，自不生合法送達之效力，受處分人上開所辯
    ，沒有收到本件罰單等語，應堪採信。是受處分人既未合法
    收受本件舉發違反道路交通管理事件通知單，受處分人實無
    從自動繳納罰鍰或到案聽候裁決，原處分機關逕行裁決之期
    間亦無從起算，原處分機關逕為上開裁決即非合法，應認本
    件異議為有理由，原處分應予撤銷，並發交原處分機關由舉
    發機關重新送達受處分人（按：受處分人除上開住所外，現
    已另設有前開居所）後，再依法裁決，以資適法。
據上論斷，應依道路交通案件處理辦法第二十條，裁定如主文。
中　　華　　民　　國　　96    年　　5　　月　　18 　　日
                        臺灣臺中地方法院交通法庭
                                法  官  丁智慧
上正本證明與原本無異。
如不服本裁定，應於送達後5日內，向本院提出抗告狀。
                                書記官  蕭榮峰
中　　華　　民　　國　　96    年　　5　　月　　18 　　日
